【裁判字號】    97,上訴,543
【裁判日期】    970716
【裁判案由】    誣告
【裁判全文】
臺灣高等法院臺南分院刑事判決         97年度上訴字第543號
上  訴  人  臺灣臺南地方法院檢察署檢察官
被      告  甲○○
上列上訴人因被告誣告案件，不服臺灣臺南地方法院九十七年度
訴字第三Ｏ五號中華民國九十七年三月二十六日第一審判決（起
訴案號：臺灣臺南地方法院檢察署九十七年度偵字第一七二一號
），提起上訴，本院判決如下：
    主  文
上訴駁回。
    理  由
一、本件公訴意旨略以：被告甲○○於民國（下同）八十八年一
    月二十二日二十一時許，駕駛車牌號碼ＴＪ－二○○二號自
    用小客車搭載其妻陳月英，沿國道一號公路由南向北行駛，
    途經北上一九二公里遞減至一九○公里處，因不滿乙○○駕
    駛車牌號碼ＦＺ－四○八號同向行駛之臺灣汽車股份有限公
    司國光號大客車超車，竟於再度超越該大客車後，行駛於大
    客車前方，以任意變換車道、減速、煞車、急煞停車之方法
    ，阻擋後面國光大客車之前進，致乙○○所駕駛之大客車緊
    急煞車，並自後輕微觸撞被告甲○○所駕駛之小客車。乙○
    ○打電話報警後，即下車查看，並等候警員前來處理。詎被
    告甲○○因不滿乙○○向警指稱其任意變換車道、減速、煞
    車及急煞停車，阻擋後面來車之行駛，明知乙○○駕車並無
    致生往來之危險，竟意圖使乙○○受刑事處罰，於八十八年
    一月二十三日十時十八分，在內政部警政署國道公路警察局
    第三警察隊員林分隊製作第二次警詢筆錄時，以言詞追加告
    訴乙○○涉及公共危險罪名，指稱潘某駕駛系爭國光號行駛
    於其後方之時，自後方追撞被告甲○○所駕駛之前揭自用小
    客車而肇事，因認被告涉犯刑法第一百六十九條第一項之誣
    告罪嫌云云。
二、按案件曾經判決確定者，應諭知免訴之判決，並得不經言詞
    辯論為之，刑事訴訟法第三百零二條第一款、第三百零七條
    ，分別定有明文。又訴訟上所謂一事不再理之原則，關於實
    質上一罪或裁判上一罪，亦均有其適用，最高法院六十年台
    非字第七七號亦著有判例可資參照。另查誣告係直接侵害國
    家審判權之法益，至行為人對同一人，分向不同之（機關）
    該管公務員提出誣告者，或於申告後，於偵查中或不同審級
    ，再為相同之陳述，則僅為同一誣告行為之繼續，亦僅成立
    單純一罪，不生連續犯或數罪之問題（最高法院九十年度臺
    上字第一七二九號判決意旨參照）。
三、經查，本件被告甲○○前因於八十八年一月廿二日晚上八時
    廿分許，駕駛車牌號碼ＴＪ─二００二號自用小客車載其妻
    陳月英，沿國道一號公路由南向北行駛，途經該公路北上一
    九二公里遞減至一九０公里處，因不滿乙○○所駕駛車牌號
    碼ＦＺ─四０八號同向行駛之國光號大客車超越伊車，竟於
    反超越大客車後，行駛於大客車之前，採取任意變換車道、
    減速、煞車、急煞停車之方法，阻擋後面來車之前進，致乙
    ○○所駕駛之大客車略撞甲○○所駕駛之小客車後，乙○○
    於打電話報警後，即下車查看，並等候員警前來處理。詎甲
    ○○復因不滿乙○○向警供稱伊任意變換車道、減速、煞車
    及急煞停車，阻擋後面來車之行駛，明知乙○○於上開車禍
    發生後，並未以「等一下就讓你好看」之言語恐嚇伊，亦未
    招另一輛臺灣汽車股份有限公司之大客車，停於伊所駕駛之
    小客車前，倒車擠小客車，且未將伊推往車道；竟意圖使乙
    ○○受刑事處罰，以恐嚇及殺人未遂之罪名向臺灣彰化地方
    法院提起自訴，誣告乙○○於上開時、地，以上開言語恐嚇
    之，並招來另一輛臺汽公司之大客車，以倒車方法企圖擠壓
    其車，且將伊推向車道，欲致伊於死地，幸經陳月英幫助，
    伊始未跌倒。案經乙○○告訴後，檢察官認被告甲○○所為
    係涉犯刑法第一百六十九條第一項之誣告罪嫌，因而對之提
    起公訴。嗣經本院九十五年度重上更（二）字第三三八號判
    決認定不能證明被告甲○○申告內容完全出於憑空捏造，其
    所述事實，雖不能證明係屬實在，而在積極方面尚無證據證
    明其確係故意虛構，仍不能遽以誣告罪論處，因而判決被告
    甲○○無罪。復經最高法院於九十六年十月十一日以九十六
    年度台上字第五四一八號判決上訴駁回確定在案，此經本院
    依職權調閱上開卷宗查閱屬實。
四、本件公訴意旨係以被告甲○○另以公共危險之罪名向該管員
    警對乙○○提出告訴，而認被告甲○○應有誣告之罪嫌。然
    查，本件於國道一號公路北上一九二公里遞減至一九０公里
    處，因被告甲○○與乙○○因超車所發生之擦撞糾紛，係發
    生於八十八年一月廿二日晚上八時廿分許，事發後經警方到
    場處理，雙方並至國道公路警察局第三警察隊員林分隊製作
    筆錄，於同日二十二時五十分所製作之警詢筆錄，被告甲○
    ○即表明欲對乙○○提出恐嚇及殺人未遂之告訴（被告甲○
    ○復於八十八年七月六日具狀向臺灣彰化地方法院提出自訴
    ）。嗣於次日上午十時十八分許，第二次警詢筆錄中被告甲
    ○○指稱潘某駕駛系爭國光號行駛於其後方之時，自後方追
    撞被告甲○○所駕駛之前揭自用小客車而肇事，隨即追加對
    乙○○提出公共危險之告訴等情，有內政部警政署國道公路
    警察局第三警察隊刑事案件偵查卷宗影本乙卷附於本院九十
    一年度上訴字第一一五六號被告甲○○誣告案件卷內可資佐
    證。（見該卷第一六Ｏ頁至一七四頁）由上開被告甲○○先
    後提出之告訴內容觀之，均係肇因於其與乙○○因超車發生
    擦撞糾紛，雖其先後告訴乙○○之罪名有所不同，但尚難認
    其非係基於同一事實所為。其先後為自訴及告訴之行為，顯
    係出於一個使人受刑事處分之單一犯意，而分向不同之該管
    公務員提出誣告，質言之，僅侵害一個國家法益，應屬一個
    誣告行為之繼續，應僅成立一個誣告罪。是以本件與上開無
    罪之確定判決屬同一行為而具實質上一罪之關係，為同一案
    件，應為上開確定判決效力所及。從而，本案被告甲○○被
    訴於八十八年一月二十三日誣告犯行部分，既曾經判決確定
    ，自應諭知免訴之判決。原審法院就本件為免訴判決之諭知
    ，於法即無不合。從而，檢察官上訴意旨以本件與上開被告
    甲○○誣告案件無罪確定之案件，不生實質上或裁判上一罪
    之關係，原判決以本件為確定判決效力所及，而為免訴之諭
    知為不當，指摘原判決不當，為無理由，應予駁回，並不經
    言詞辯論為之。
五、依刑事訴訟法第三百六十八條、第三百七十二條，判決如主
    文。
中    華    民    國    97    年    7     月    16    日
                  刑事第六庭    審判長法  官  蔡崇義
                                      法  官  董武全
                                      法  官  曾文欣
以上正本證明與原本無異。
檢察官如不服本判決應於收受本判決後十日內向本院提出上訴書
，其未敘述上訴理由者並得於提起上訴後十日內向本院補提理由
書。
                                      書記官  李育儒
中    華    民    國    97    年    7     月    18    日

司法院資訊處製作；財團法人民間司法改革基金會備份。
